最　高　行　政　法　院　判　決　　　　　　　　　　　九十一年度判字第九五號
　　原　　　告　協禧電機股份有限公司
　　代　表　人　丙○○
　　訴訟代理人　林鎰珠律師
　　被　　　告　經濟部智慧財產局
　　代　表　人　陳明邦
　　參　加　人　甲○○○
　　訴訟代理人　乙○○律師
右當事人間因新型專利異議事件，原告不服行政院中華民國八十八年十一月十五日台
八十八訴字第四一六八六號再訴願決定，提起行政訴訟。本院判決如左：
　　主  文
原告之訴駁回。
訴訟費用由原告負擔。
　　事  實
緣本件關係人即參加人甲○○○於民國八十五年七月十八日以其「可定向送風之超薄
扇構造」，向被告申請新型專利，經被告編為第00000000號審查，准予專利
。公告期間，原告以本案有違專利法第九十七條、修正前專利法第九十八條第一項第
一款、第二款及第二項規定，檢具第00000000號「電腦CPU 散熱風扇之改良
結構」新型專利案（以下稱引證一）專利公告及專利說明書、第00000000號
「積體電路晶體之散熱裝置結構改良」新型專利案（以下稱引證二）專利公告、第0
0000000號「驅熱導體風機之改良構造」新型專利案（以下稱引證三）專利公
告及專利說明書等影本，對之提起異議。案經被告審查，為「本案異議成立，應不予
專利。」之審定。參加人甲○○○訴經經濟部經（八七）訴字第八七六三三七七八號
訴願決定將原處分撤銷。被告重為審查，為本案異議不成立之審定，發給八十八年一
月八日台專（判）○四○二四字第一○○八八一號專利異議審定書。原告不服，提起
訴願、再訴願，遞遭決定駁回，遂提起本件行政訴訟。茲摘兩造訴辯意旨如次：
原告起訴意旨略謂：按專利法第九十七條規定：「稱新型者，謂對物品之形狀、構造
或裝置之創作或改良。」又「凡可供產業上利用之新型，無下列情事之一者，得依本
法申請取得新型專利：一、申請前已見於刊物或公開使用者。二、有相同之發明或新
型申請在先並經核准專利者。」「新型係運用申請前既有之技術或知識，而為熟習該
項技術者所能輕易完成且未能增進功效時，雖無前項所列情事，仍不得依本法申請取
得新型專利。」復為修正前專利法第九十八條第一項第一、二款及第二項之規定。查
，（一）第00000000號Ｐ０１『可定向送風之超薄風扇構造』，係關係人於
八十五年七月十八日提出申請，並公告於八十六年九月二十一日之專利公報，其結構
特徵依其申請專利範圍所述係為：１、一種可定向送風之超薄扇構造，係由基座（１
）設有形成渦漩通道之容納空間及一形成缺口之出風口，容納空間設有管座供線圈座
（３）之軸管組接，線圈座（３）以軸孔供扇輪（４）以軸插置，線圈座（３）以金
屬線圈產生磁場，以驅動扇輪（４）旋轉，扇輪（４）有葉片可驅動風由出風口送出
，該基板被一蓋板（２）結合，蓋板（２）有小於扇輪（４）直徑之進風口；其特徵
在於：基座（１）設數扣接孔（１７），蓋板（２）由相對位置設倒鉤（２１），由
倒鉤（２１）可扣於基座（１）之扣接孔（１７），使蓋板（２）與基座（１）可方
便結合。２、基座之容納空間設有凹入之沉孔，沉孔有相通之導線槽，導線槽終端由
基板貫穿，且被一半牆成半封閉，半牆高度小於基座之厚度，使電源線成轉摺之繞越
半牆。３、導線槽係位於基座渦漩容納空間之啟始端。４、蓋板底部係有向下凸出之
柱，柱位於導線槽之上方，可對通過之電源線微壓固定，並封閉電源線之出口。５、
扇輪之扇葉係形成軸流式之扇葉片。依前揭被異議案之專利特徵可知，其主要係以蓋
板（２）底面之倒鉤（２１）與基座（１）扣接孔（１７）之扣接組合方式設計，而
產生快速組裝之效果；次藉基座上設置導線槽供電線通過，而蓋板設柱微壓固定電線
等。惟，在本案提出申請前，即有相同的物品已公開於世，且與與已知物品比較並不
具有進步性，顯然的，本案不具新穎性及進步性，不符新型專利之申請要件，依法應
即撤銷其不當暫准之專利權。（二）次查，原再訴願決定機關駁回再訴願仍援用被告
之審定理由，主要可分為下列幾點：１、引證一、二之公告皆較本案申請日為晚，不
得據以為本案進步性之論究，且引證一、二雖運用鉤體或扣爪扣接結合之技術，但其
扣接結合並未具有如本案基座所設之扣接孔，其扣接構造與系爭案不同，與本案非相
同之創作，不足以證明本案不具新穎性。２、引證三並未揭露本案使用一蓋板，並於
蓋板上設側鉤與向下凸出之柱，使倒鉤可扣於基座之扣接孔，方便蓋板與基座結合，
並使柱位於導線槽上方，可對電源線微壓固定，並封閉電源線出口之技術特徵，二者
整體之技術並不相同；本案因使用蓋板並於其上同時設置倒鉤與凸出之柱，蓋板可與
基座方便結合，並提供電源線直接之固定效果，較之引證三壓掣塊與作卡鉤定位之物
並非一體，確具有較佳之固定效果，本案無違反專利法第九十七條、修正前專利法第
九十八條第一項第一款、第二款及第二項規定。（三）對於前述理由所述，原告有更
進一步提出說明之必要，其中：１、首就前述『引證一、二之公告皆較本案申請日為
晚，不得據以為本案進步性之論究。』觀點提出說明，引證一、引證二之公告日雖較
本案申請日為晚，但二引證案之申請日均早於本案係為事實；再者，專利法規定之”
既有的技術或知識”，係指相對該專利申請案提出申請當日之前，已見國內外刊物或
已公開使用之技術或知識者，因此，引證一、引證二等二專利案所揭示之習知技術、
構造即為其申請日前既有之技術或知識，今引證一第一、二圖以及引證二第八圖所揭
示之習用散熱風扇結構中均清楚揭示相同之鉤體以及利用相同扣接方式達到易於組合
之手段，且引證一、引證二係分別由不同創作人分地分時所提出，可明確地肯定，在
散熱風扇之設計技術領域中，構件中使用鉤體之扣接方式而達到易於組裝之技術，在
引證一、引證二申請前即為習知之技術，故此，二早於本案前申請的引證專利案所共
同認定的習知技術，不應受引證一、二晚於本案申請日公開的影響而喪失早於本案申
請前既已公開使用之事實，亦即引證一、二所揭示之習知結構應可作為本案進步性考
量之論據。基於前述理由，本案與相同技術領域的引證一、二所揭示之習知技術相同
，且達成之目的及功效亦相同，然而，被告、訴願機關及再訴願機關在其審定書、決
定書中均未就此部分提出相關說明，顯然有明顯的疏失。再者，本案之申請專利範圍
內容係以吉甫森式書寫而成，亦即其專利範圍界定在”其特徵在於”等字樣之前的結
構特徵均為習知既有的部分，故本案真正創作之部分僅在於：基座設置扣接孔，蓋板
延設倒鉤與基座扣接配合而達成方便組合之目的而已。再觀引證一第一、二圖以及引
證二第八圖所揭示之習用散熱風扇結構，均可清楚相同於本案創作之鉤體以及利用扣
接組合技術達到方便組裝之目的等部分，由此即已明確顯示本案應用倒鉤及扣接方式
之技術並不具備有新穎性，雖然引證一、引證二所揭示的習知結構中並未揭示如本案
基座所設之扣接孔，但是兩構件間利用扣接組合一體之設計，只要一構件所形成兩相
對之扣鉤具備可分別扣掣另一構件兩相對端邊之要件，即可達成易於扣接組合之目的
，至於扣接孔的有無，相對於二構件間扣接組合之關係並不產生顯著的影響，亦即扣
接孔之設計在組合效果上相較於引證一、引證二之習知散熱風扇，並無法產生實質的
功效增進，因此，本案之主要創作特徵相較於引證一、二之習知結構確已違反修正前
專利法第九十八條第一項第一款之規定。２、修正前專利法第九十八條第一項第二款
規定：「凡可供產業上利用之新型，無下列情事之一者，得依本法申請取得新型專利
：二、有相同之發明或新型申請在先並經核准專利者。」係法律為顧及專利權之專有
排他性及一新型一專利原則，乃將此等先申請案所記載之新型以法律擬制為既有之技
術，而使後申請案之新型不具新穎性。且由該法條與同法第一百零五條準用第二十七
條規定：「二人以上有同一之發明，各別申請時，應就最先申請者准予發明專利。」
之比較中可以看出，第二十七條所謂的”同一發明”，係指二申請案所揭示之結構特
徵完全相同，而第九十八條第一項第二款所謂的”相同發明”，則指二申請案所運用
之技術或知識相同者。因此，本案利用倒鉤扣接組合之技術在引證一、二已被清楚揭
示，且利用扣接方便組合之目的及功效亦完全相同，由此可見，本案確有違反修正前
專利法第九十八條第一項第二款規定之事實。３、引證三係八十五年二月二十一日公
告之專利前案，早於本案申請日公開。由該引證三申請專利範圍第２項所述內容及其
第五、六圖可以得知，其散熱導體 (3)週邊設有可供散熱導體 (3)被卡鉤或卡筍扣合
定位之缺口 (30) ，與本案由倒鉤於基座扣接孔之構造相同且同樣利用扣接之組合設
計技術。雖引證三之圖式未揭示明確蓋板及卡鉤直接延設蓋板之結構，但由引證三之
文字述中即可為熟習該項技術了解其技術內容，而本案之主要創作特徵亦僅係將散
熱風扇設計領域經常使用之扣接組合技術直接轉用在其風扇蓋板與其基座間而已。另
，本案初始提起異議之時，被告所作之初次審定書第三點理由中亦明確指出，本案主
要創作特徵與引證三相同。此外，引證三亦設有相同於本案附屬特屬中導線槽及凸出
之柱等之引線導槽與壓掣塊，壓掣塊且具備相同於本案凸出之柱固定電線之作用，而
本案僅在於其導線終端設一半牆之知識技術屬顯而易知，乃為熟習該項技術者所能輕
易達成且不能增進功效，認定本案相較於引證三確有違反修正前專利法第九十八條第
二項之規定。另，原再訴願決定駁回再訴願援用原處分之審定理由認為：「本案因使
用蓋板並於其上同時設置倒鉤與凸出之柱，蓋板可與基座方便結合，並提供電源線直
接之固定效果，較之引證三壓掣塊與作卡鉤定位之物並非一體，確具有較佳之固定效
果。」對此觀點，原告認為：本案雖使用蓋板，而引證三圖式並未直接顯示蓋板之構
造，但引證三於其內容即有文字清楚述明其散熱體可利用卡鉤或卡筍扣合定位之技術
，相同於本案蓋板與基板利用扣接組合之構造技術，且亦具備相同於本案導線槽及凸
出之柱等之引線導槽與壓掣塊，雖其壓掣並非如本案直接延設於蓋板底面，但兩者應
用於固定電線之目的作用均完全相同。又，前述審定理由認為「本案直接電源線直接
之固定效果，較之引證三壓掣塊與作卡鉤定位之物並非一體，確具有較佳之固定效果
。」但由本案第二圖中可清楚看出，本案凸出之柱雖直接延設於蓋板底面並由上而下
固定電線，其凸出之柱 (23)兩側與其導線槽 (15)間確留有間距，亦即電線需正好位
於凸出之柱的正下方，方可為被固定，倘若電線偏位時，凸出之柱即無法固定電線；
反觀引證三之設計，雖壓掣塊為獨立的個體，但壓掣塊藉由裝設線槽內時，其兩側面
與線槽側壁抵接固定，故可位於電線上方形成一全面性之抵壓固定作用。由此可知，
本案在固定效果並不一定優於引證三之設計，亦即本案在固定電線之功效相較於引證
三並不明顯。由此可知，本案主要特徵中利用卡鉤、扣接孔之扣接組合以及附屬特徵
中利用凸柱於線槽中固定電線之技術等，在引證三中均已被具體揭示，且在扣接組合
以及固定電線之功效相較於引證三並不具備明顯之增進，因此，本案實係運用習知之
技術知識，而為熟習該項技術所能輕易完成且未增進功效者，故本案確有違反修正前
專利法第九十八條第二項規定之事實。（四）綜上所述，本案確有違前揭諸項專利法
之規定，應即撤銷其不當暫准之專利權，為此，謹請鈞院詳為查核，並將再訴願決定
、訴願決定及原處分均撤銷，並為異議成立之判決等語。
被告答辯意旨略謂：一、原告主張引證二、三之公告日雖晚於本案申請日，但由證據
二、三說明書可知本案風扇蓋板與基板間以鉤體扣接之組接方式，早為業界所習知等
語。惟查本案之基座設扣接孔，蓋板設倒鉤，倒鉤可扣於扣接孔而結合，與證據二之
圖一、二所揭示之構造並不相同，亦與證據三之圖六構造不同。至原告所主張本案之
技術早已為業界使用，乃指其扣接組合原理部分而非具體手段部分，查本案之構造特
徵既與異議證據二、三、四均不相同，即使運用相同之原理，亦不影響其新穎性及進
步性之判斷，故起訴理由不足採。二、原告又主張證據四已揭露本案之專利特徵，所
達成之功效亦相同等語。惟查本案使用一蓋板，並於蓋板上設側鉤與向下凹出之柱，
以使倒鉤可扣於基座之扣接孔，蓋板與基座方便結合，並可使柱位於導線槽之上方，
對電源線微壓固定，並封閉電源線出口之技術特徵並未為證據四所揭露。又本案因使
用蓋板，並於其上同時設置倒鉤與凸出之柱，使蓋板可與基座方便結合，並同時提供
電源線直接之固定效果，與證據四比較，其壓掣塊與作卡鉤定位之物件並非一體，本
案具有較佳之固定效果，故證據四不足以證明本案不具新穎性及進步性。綜上所述，
被告原處分並無違法，請駁回原告之訴等語。
參加人甲○○○陳述意旨略謂：一、本案申請專利範圍及技術內容如下：(一)、本案申
請專利範圍如下：第一項（獨立項）：係由基座設形成渦漩通道之容納空間及一形成
缺口之出風口，容納空間設有管座供線圈座之軸管組接，線圈座以軸孔供扇輪以軸插
置，線圈座以金屬線圈產生磁場，以驅動扇輪旋轉，扇輪有葉片可驅動風由出風口送
出，該基板被一蓋板結合，蓋板有小於扇輪直徑之進風口；其特徵在於：基座設數扣
接孔，蓋板由相對位置設倒鉤，由倒鉤可扣於基座之扣接孔，使蓋板與基座可方便結
合。第二項（附屬項）：基座之容納空間設有凹入之沈孔，沈孔有相通之導線槽，導
線槽終端由基板貫穿，且被一半牆成半封閉，半牆高度小於基座之厚度，使電源線成
轉摺之繞越半牆。第三項（附屬項）：導線槽係位於基座渦漩容納空間之啟始端。第
四項（附屬項）：蓋板底部係有向下凸出之柱，柱位於導線槽之上方，可對通過之電
源線微壓固定，並封閉電源線之出口。第五項（附屬項）：扇輪之扇葉係形成軸流式
扇葉片。(二)、本案申請專利範圍第一項（獨立項）之技術內容如下：a、基座1設渦漩
通道之容納空間11及一出風口12，容納空間11由管座14供線圈座3之軸管組接：b、線
圈座3以軸孔31供扇輪4軸插置，及以金屬線圈產生磁場驅動扇輪4旋轉，扇輪4由葉片
驅動風由出風口12 送出；c、基座1被一蓋板2結合，蓋板2有小於扇輪4直徑之進風口
22；d、基座1設數扣接孔17，蓋板2由相對位置設倒鉤21，由倒鉤21扣於基座1之扣接
孔17，使蓋板2與基座1可方便結合。二、本件原告係舉附下列證據謂本案有違反專利
法規定：證據二：係八十五年十二月二十一日公告第00000000號「電腦ＣＰ
Ｕ散熱風扇之改良結構」專利案，該證據二特徵為：於風扇外殼四邊分別向下延設一
或一個以上之夾柱，其中一組對應邊上之夾柱底端向內延設有鉤體，且於所有夾柱內
側中段之同一水平位置處延設有一長形凸塊，用以夾掣散熱片，而凸塊與鉤體間所形
成之ㄇ形缺槽高度則略等於ＣＰＵ之厚度，使可藉其嵌扣於ＣＰＵ之側邊。證據三：
係八十五年十月二十一日公告第00000000號「積體電路晶體之散熱裝置結構
改良」專利案，該證據三特徵在於：主要包含有可相互扣合之散熱器本體及上蓋，其
中散熱器本體底板，在其三環面分別形成有環板，另側面則為開口狀，而在底板上之
諸環板內側豎設有許多散熱片，且二平行之散熱片間則形成氣體之流道；又在散熱片
一處形成有空槽；上蓋，其三環面分別設有側板，而另側面則形成一缺口，使上蓋罩
於散熱器本體，且其缺口恰對合於散熱器本體之流道口；另設一風扇係在上蓋內側相
對於空槽間，在風扇轉動之時，氣流則順著流道而出，即朝特定之方向而出而散熱。
該證據三申請專利範圍獨立項標的與本案不同，非屬相同之新型，且其第六圖及申請
專利範圍第四項述上蓋兩側底緣直槽形成有扣爪，其扣爪係用作對積體電路晶體扣
接之用，與本案扣接孔17及倒鉤21蓋板2與基座1相扣合之構造、作用不同，因此，證
據三案與本案為不同之新型，本案亦違反專利法第九十八條第一項第二款規定，尤其
是，本案附屬項第二、三、四、五項之導線槽15、半牆16、柱23等構造更係證據三案
所無，且具有功效之增進，嗣，證據三不具證據力。證據四：係八十五年二月二十一
日公告第00000000號「驅熱導風機之改良構造」專利案，主要係以散熱導體
設容置槽結合有扇葉馬達，容置槽週圍設散熱翼片，其特徵在於：由散熱導體之容置
槽週側延設引線線槽，線槽可依需要增設出線缺口，引線線槽穿過散熱翼片，在翼片
間之線槽上方套有壓掣塊，該壓掣塊可抵壓引線平貼於線槽內；又發熱體背面可增設
凹陷孔，供發熱體緊密配合。該證據四案並未具備本案扣接孔17及倒鉤21構造，無法
證明本案有違反專利法第九十八條第一項第一、二款、第二項規定，且證據四案雖揭
示有壓掣塊36以抵壓引線22，然，其與本案由蓋板23設凸出之柱23作抑壓電源線32構
造不同，尤其是，本案之導線槽15形成半牆之半封閉，使電源線32成轉摺繞越及被柱
23壓抑，更可以防止外力對電源線之拉扯，避免接點被直接拉扯脫落，係具有功效之
增進。三、本案具新穎性，未違反修正前專利法第九十八條第一項規定：(一)、證據二
核准公告於八十五年十二月二十一日，該公告日晚於本案申請日（八十五年七月十八
日），因此，證據二非本案申請日前已見於刊物，係無法證明本案不具新穎性，證據
二係不具證據能力。(二)、證據三核准公告於八十五年十月二十一日，該公告日晚於申
請日（八十五年七月十八日），因此，證據三非本案申請日前已見於刊物，係無法證
明本案不具新穎性，證據二係不具證據能力。(三)、該證據四未具備本案「基座1 設數
扣接孔17，蓋板2由相對位置設倒鉤21 ，由倒鉤21扣於基座1之扣接孔17，使蓋板2與
基座1 可方便結合。」技術特徵，因此，本案與證據四案整體之技術手段並不相同，
本案具有新穎性。故本案具新穎性，未違反修正前專利法第九十八條第一項第一款規
定。四、本案具新穎性，未違反修正前專利法第九十八條第一項第二款規定：按，修
正前專利法第九十八條第一項第二款規定：有相同之發明或新型申請在先並經核准專
利者，不得申請新型專利。惟，其應以與申請在先且經核准專利之相同發明或新型為
限。查：(一)、證據二之夾柱11、11’、12、12’、13、13’以121、121’與凸塊 123
133間形成之ㄇ形缺槽124、124’、134 可扣於ＣＰＵ3之側邊，與本案用作超薄扇本
身之基座1、蓋板2本身以扣接孔17及倒鉤21作扣接之作用、構造均不相同，因此，證
據二案與本案為不同之新型，再且，本案申請專利範圍第二、三、四、五項之導線槽
15、半牆16、柱23等構造更係證據二案所無，且具有功效之增進，嗣，證據二不具證
據力。(二)、證據三申請專利範圍獨立項標的與本案不同，非屬相同之新型，且其第上
蓋兩側底緣直槽形成扣爪，係用作對積體電路晶體扣接之用，與本案扣接孔17及倒鉤
21蓋板2與基座1相扣合之構造、作用不同，因此，證據三案與本案為不同之新型，尤
其是，本案附屬項第二、三、四、五項之導線槽15、半牆16、柱23等構造更係證據三
案所無，且具有功效之增進，嗣，證據三不具證據力。(三)、證據四並未揭露本案「使
用一蓋板2，並於蓋板2上設倒鉤21與向下凸出之柱23，以使倒鉤21可扣於基座1 之扣
接孔17，使蓋板2與基座1方便結合，並可使柱23位於導線槽之上方，可對電源線微壓
固定，並封閉電源線出口」之技術特徵，此可以由訴願決定理由證明，因此，證據四
與本案不同，非相同之新型申請在先並經核准專利，嗣，證據四不具證據力。故本案
具新穎性，未違反修正前專利法第九十八條第一項第二款規定。五、本案具進步性，
未違反修正前專利法第九十八條第二項規定：按，修正前專利法第九十八條第二項規
定：新型係運用申請前既有技術或知識，而為熟習該項技術者所能輕易完成且未能增
進功效者，雖無前項規定，仍不得依本法申請取得新型專利。惟，其應以該新型係運
用申請前既有技術或知識，且未能增進功效者，使有其適用，如該新型未運用申請前
既有技術或知識，或具有增進功效時，其即無該法條所稱情事，而得准予新型專利權
。(一)、證據二核准公告於八十五年十二月二十一日，該公告日晚於本案申請日（八十
五年七月十八日），因此，證據二不得稱為本案申請前既有技術或知識，係無法作為
本案不具進步性之論究，證據二係不具證據能力。(二)、證據三核准公告於八十五年十
月二十一日，該公告日晚於本案申請日（八十五年七月十八日），因此，證據三不得
稱為本案申請前既有技術或知識，係無法作為本案不具進步性之論究，證據三係不具
證據能力。(三)、證據四未揭露本案「使用一蓋板2，並於蓋板2上設倒鉤21與向下凸出
之柱23，以使倒鉤21可扣於基座1之扣接孔17，使蓋板2與基座1 方便結合，並可使柱
23位於導線槽之上方，可對電源線微壓固定，並封閉電源線出口」之技術特徵，且，
本案因使用蓋板2，並於蓋板2上設倒鉤21與向下凸出之柱23，使蓋板2可與基座1方便
結合，並同時提供電源線直接之固定效果，本案係具有增進功效，此可以由訴願決定
理由，及被告機關之異議審定書可證明，因此，本案具進步性。故本案具進步性，未
違反修正前專利法第九十八條第二項規定。綜上，請駁回原告之訴等語。
　　理  由
按稱新型者，謂對物品之形狀、構造或裝置之創作或改良，為專利法第九十七條所規
定。又公告中之新型，任何人認有違反專利法第九十七條至第九十九條規定而向專利
專責機關提起異議者，依同法第一百零二條第一項規定，除應備具異議書外，並應附
具證明文件；從而有無違反專利法規定之情事，依法應由異議人附具證據供查。本件
關係人即參加人甲○○○於八十五年七月十八日以其「可定向送風之超薄扇構造」之
基座設有渦漩通道之容納空間及出風口，容納空間可結合線圈座及扇輪，基板設扣接
孔供蓋板以倒鉤扣接結合，設導線槽供電源線通過，蓋板有柱可微壓電源線等情，向
被告申請新型專利，經被告編為第00000000號審查，准予專利。公告期間，
原告以本案有違專利法第九十七條、修正前專利法第九十八條第一項第一款、第二款
及第二項規定，檢具第00000000號「電腦C P U 散熱風扇之改良結構」新型
專利案專利公告及專利說明書、第00000000號「積體電路晶體之散熱裝置結
構改良」新型專利案專利公告、第00000000號「驅熱導體風機之改良構造」
新型專利案專利公告及專利說明書等影本，對之提起異議。案經被告審查，為「本案
異議成立，應不予專利。」之審定。參加人甲○○○訴經經濟部經（八七）訴字第八
七六三三七七八號訴願決定將原處分撤銷。被告重為審查，為本案異議不成立之審定
，發給八十八年一月八日台專（判）○四○二四字第一○○八八一號專利異議審定書
。原告不服，乃循序提起本件行政訴訟，主張如事實欄所載。經查：（一）、本件被
告以引證一、二之公告日皆較本案申請日為晚，不得據為本案進步性之論究，且引證
一、二雖運用鉤體或扣爪扣接結合之技術，但其扣接結合並未具有如本案基座所設之
扣接孔，其扣接構造與本案不同，與本案非相同之創作，不足以證明本案不具新穎性
。引證三係由散熱導體之容置槽周側延設引線線槽，線槽可依需要增設出線缺口，引
線線槽穿過散熱翼片，在翼片間之線槽上方套設有壓掣塊，可抵壓引線使平貼於線槽
內，散熱導體設有平坦之周邊或可開設缺口，供散熱導體被卡鉤或卡筍扣合定位。引
證三並未揭露本案使用一蓋板，並於藍板上設側鉤與向下凸出之柱，使倒鉤可扣於基
座之扣接孔，方便蓋板與基座結合，並使柱位於導線槽上方，可對電源線微壓固定，
並封閉電源線出口之技術特徵，二者整體之技術並不相同；本案因使用蓋板，並於其
上同時設置倒鉤與凸出之柱，蓋板可與基座方便結合，並提供電源線直接之固定效果
，較之引證三壓掣塊與作卡鉤定位之物件並非一體，確具有較佳之固定效果，本案無
違專利法第九十七條、修正前專利法第九十八條第一項第一款、第二款及第二項規定
，乃為本案異議不成立之審定。（二）、原告主張引證一、二之公告日雖較本案申請
日晚，惟已揭示以鉤體扣接之組接方式係業界所習知使用之結構，雖無如本案扣接孔
之設置，惟本案扣接孔對扣接組合之效果並無助益；引證三申請專利範圍已揭示如本
案將電線壓抵固定於線槽之結構與功效，及具備缺口與卡鉤之扣接結構，本案不具新
穎性及創作性等語。但引證三係使用分離套設之壓掣塊抵壓電源線，壓掣塊壓入線槽
時缺乏固定構件，當電源線受外力拉扯時，易形成脫落；本案所使用之凸柱，係設於
蓋板底部，且與蓋板為一體之設計，蓋板與基座結合時，凸柱可直接對電源線微壓固
定，並封閉電線出口，及避免電源線受外力拉扯時，形成脫落，具有較佳之固定功效
。又本案所設之扣接孔與倒鉤之扣接方式，不須使倒鉤朝下延設至超過基座底面，與
引證一、二所示習用扣接結合技術並不相同，引證三並未揭露本案於蓋板上設置之倒
鉤與基座上設扣接孔之構造特徵。引證諸案，尚不足以證明本案不具新穎性及進步性
。（三）、綜上所述，引證一、引證二及引證三尚不足以證明本案有違專利法第九十
七條、修正前專利法第九十八條第一項第一款、第二款及第二項規定。矧且本件事證
業據訴願機關經濟部於一再訴願程序中，曾先後送請工業技術研究院機械工業研究所
，基於其專業知能提供審查意見，均認引證資料不足以證明本案不具新穎性或進步性
，原處分並無違誤在案，有該研究所八十八年五月十四日（八八）工研機審字第○五
六一號函及八十八年九月七日（八八）工研機審字第一○三一號函所附意見書附於訴
願卷可稽。按其所提供意見，客觀公正，自堪採憑。原告所訴各節核屬其主觀之見，
尚非可採。是被告為本案異議不成立之審定，核無違誤，一再訴願決定遞予維持，俱
無不合。原告仍執前詞爭訟，其訴為無理由，應予駁回。
據上論結，本件原告之訴為無理由，爰依行政訴訟法施行法第二條、行政訴訟法第九
十八條第三項前段，判決如主文。
中　　華　　民　　國　　九十一　　　年　　　一　　　　月　　　十七　　　日
                    最 高 行 政 法 院  第 四 庭
                                審 判 長 法  官　　　葉　振　權
                                         法  官      廖  宏  明
                                         法  官　　　吳　錦　龍
                                         法  官　　　劉　鑫　楨
                                         法  官　　　吳　明　鴻
右  正  本  證  明  與  原  本  無  異
　　　　　　　　　　　　　　　　　　　　 法院書記官　陳　盛　信
中　　華　　民　　國　　九十一　　　年　　　一　　　　月　　　十八　　　日
